【裁判字號】    96,交聲,982
【裁判日期】    970321
【裁判案由】    違反道路交通管理處罰條例聲明異議
【裁判全文】
臺灣桃園地方法院交通事件裁定         96年度交聲字第982號
原處分機關  交通部公路總局新竹區監理所
異  議  人
即受處分人  乙○○
上列受處分人因違反道路交通管理處罰條例案件，對於交通部公
路總局新竹區監理所於中華民國96年12月26日以桃監裁罰字第裁
52-DB0000000號所為之違反道路交通管理事件裁決書（原舉發通
知單號碼：公警交字第DB0000000 號），聲明異議，本院裁定如
下：
    主  文
原處分撤銷。
乙○○不罰。
    理  由
一、本件受處分人（異議人）聲明異議意旨略以：受處分人於民
    國96年11月16日上午10時23分，遭桃園縣政府警察局（下稱
    舉發機關）員警以受處分人所有車牌號碼1488-FQ 自用小客
    車（下稱系爭自用小客車）於上開時間，停放在桃園縣大溪
    鎮○○○路66號前之劃設有白實線之路邊（下稱系爭違規地
    點），係在顯有妨礙他車通行處所停車為由，依道路交通管
    理處罰條例第56條第1 項第5 款規定，以該局桃警局交字第
    DB0000000 號舉發違反道路交通管理事件通知單（下稱系爭
    舉發通知單）為舉發，並由交通部公路總局新竹區監理所（
    下稱原處分機關）依同條項規定，於96年12月26日以桃監裁
    罰字第裁52-DＺ000000000號違反道路交通管理事件裁決書裁
    處罰鍰新臺幣（下同）900 元（下稱系爭裁決書）。惟本件
    員警為逕行舉發時夾貼於系爭自用小客車上之通知該車已遭
    逕行舉發之「標示聯」上所勾選之違規事實係「不依順行方
    向，或不緊靠道路右側，或併排停車，或單行道不緊靠路邊
    停車」，與系爭舉發通知單、系爭裁決書所列之違規事實係
    「在顯有妨礙他車通行處所停車」，係有不同，況以惟受處
    分人將系爭自用小客車停放在系爭違規地點，實無不依順行
    方向，或不緊靠道路右側，或併排停車，或單行道不緊靠路
    邊停車之情形，亦無妨礙他車通行處所之情形，爰聲請撤銷
    該本件裁決書。
二、按「汽車駕駛人停車時，有下列情形之一者，處新臺幣六百
    元以上一千二百元以下罰鍰：一、…。五、在顯有妨礙其他
    人、車通行處所停車。六、…。」，道路交通管理處罰條例
    第56條第1 項第5 款固定有明文；惟按「標線依其型態原則
    上分類如左：一、線條以實線或虛線標繪於路面或緣石上，
    用以管制交通者，原則上區分如左：(一)…。(三)白實線：設於
    路段中者，用以分隔快慢車道或指示路面範圍；設於路口者
    ，作為停止線；設於路側者，作為車輛停放線；設於同向分
    隔島兩側者，用以分隔同向車流。(四)…。(五)紅實線：設於路
    側，用以禁止臨時停車。(六)…。(八)雙黃實線：設於路段中，
    用以分隔對向車道，並雙向禁止超車、跨越或迴轉。(九)…。
    」，道路交通標誌標線號誌設置規則第149 條第1 項第1 款
    第3 目、第8 目分別定有明文。
三、本件原處分機關以系爭自用小客車停放在系爭違規地點係有
    顯有妨礙他車通行之情，無非以系爭自用小客車停放該處，
    造成行駛在大溪鎮○○○路往同鎮○○路方向行駛之車輛，
    無法順利通行為由，並據證人即舉發員警甲○○到庭結證以
    其當時在中正東路與和二路交岔路口（下稱系爭交岔路口）
    執行勤務，因系爭自用小客車停放在系爭違規地點造成他車
    無法經過，而為舉發等語，另有現場採證照片一幀在卷可稽
    ；惟查，系爭違規地點，係在桃園縣大溪鎮○○○路66號前
    之劃設有白實線之路邊，該處雖鄰近系爭違規地點，然並非
    屬系爭交岔路口劃設紅實線路段處所，且系爭交岔路口劃設
    之紅實線長度為十公尺，係與道路交通管理處罰條例第55條
    第2 款規定之長度相符，此外，上開路段之紅實線、白實線
    、雙黃實線均為桃園縣政府交通處交通工程科依規定劃設，
    並未有民眾私設之情形，有桃園縣政府97年3 月4 日府交工
    字第0970067710號函、桃園縣政府警察局大溪分局97年3 月
    3 日溪警分交字第0972013154號函、桃園縣大溪鎮公所97年
    3 月3 日溪鎮建字第0970003876號函暨各函檢附之現場照片
    在卷可稽，是本件系爭自用小客車所停放之系爭違規地點，
    依道路交通標誌標線號誌設置規則規定，並非屬禁止停車或
    臨時停車之處所，自難認系爭自用小客車在系爭違規地點停
    車係有違規之情；至於，系爭自用小客車停放系爭違規地點
    ，固致使行駛中正東路往和二路方向之車輛，因閃避系爭自
    用小客車，而必須跨越中正東路路段中之雙黃實線，然造成
    系爭違規地點既屬可合法停車卻又使行駛該車道車輛發生跨
    越雙黃實線行駛之情形，實係因路權機關於上開路段劃設之
    標線所致，自難將道路標線設置規劃不當所造成之違規情形
    之不利益，歸咎於因使用道路之道路使用人，從而，本件自
    難認受處分人有系爭舉發通知單、系爭裁決書所指之違規情
    形。
四、綜上所述，原處分機關以受處分人（異議人）所有之系爭自
    用小客車有道路交通管理處罰條例56條第1 項第5 款規定之
    違規事由存在，裁處受處分人罰鍰900 元，尚難認為有理，
    自應由本院將原處分機關所為之原處分撤銷，改諭知異議人
    不罰，以資適法。
據上論斷，應依道路交通管理處罰條例第87條第2 項，道路交通
案件處理辦法第20條前段，裁定如主文。
中    華    民    國    97    年    3     月    21    日
                  刑事第十庭  法  官  陳世旻
以上正本證明與原本無異。
如不服本裁定，應於送達後5 日內，向本院提出抗告狀。
                              書記官  劉璟佳
中    華    民    國    97    年    3     月    27    日


司法院資訊處製作；財團法人民間司法改革基金會備份。
